【裁判字號】    99,事聲,4
【裁判日期】    990210
【裁判案由】    聲明異議
【裁判全文】
臺灣臺南地方法院民事裁定               99年度事聲字第4號
異  議  人  甲○○
送達代收人  丙○○
相  對  人  乙○○○○○○○
上列異議人與相對人間聲請支付命令事件，異議人對於本院司法
事務官民國98年12月15日所為裁定 （98年度司促字第30843號民
事裁定），提起異議，本院裁定如下：
    主    文
異議駁回。
異議程序費用由異議人負擔。
    理    由
一、按「當事人對於司法事務官處理事件所為之終局處分，得於
    處分送達後十日之不變期間內，以書狀向司法事務官提出異
    議。但支付命令之異議仍適用第518條及第519條之規定。司
    法事務官認前項異議有理由時，應另為適當之處分；認異議
    為無理由者，應送請法院裁定之。 法院認第1項之異議為有
    理由時，應為適當之裁定；認異議為無理由者，應以裁定駁
    回之。前項裁定，應敘明理由，並送達於當事人」，民事訴
    訟法第240條之4定有明文。經查：本院98年度司促字第1941
    9號之支付命令事件， 係由本院司法事務官於民國98年12月
    15日所為之處分，並於99年1月2日送達異議人，此有該處分
    之裁定及送達證書在卷可按，異議人並於99年1月6日聲明異
    議，亦有聲請人之異議狀在卷可按，並由司法事務官認異議
    無理由而送請本院裁定，符合前揭法律規定，合先敘明。
二、原裁定意旨略以：兩造間請求清償借款事件，本院所核發之
    支付命令業於98年10月29日寄存臺南縣警察局永康分局大橋
    派出所，並於98年11月8日發生送達效力， 有送達證書附卷
    可憑。但異議人延至98年12月7日始向本院提起異議， 其異
    議顯已逾20日之不變期間，聲明異議自不合法，依民事訴訟
    法第518條之規定，駁回其異議等語。
三、異議意旨略以：
（一）按支付命令須經合法送達債務人收受後，債務人未於20日
      之不變期間內向發支付命令之法院提出異議者，其支付命
      令始與確定判決有同一之效力，並發生實質上之確定力及
      執行力。此觀之民事訴訟法第521條自明。 該20日之不變
      期間，應自支付命令送達後起算，如未經合法送達，則20
      日之不變期間無從起算，支付命令不能確定。倘支付命令
      未經合法送達，法院誤認未確定之裁判為確定，依聲請付
      與確定證明書者，不生該裁判已確定之效力。又支付命令
      於核發後三個月內不能送達於債務人者，依民事訴訟法第
      515條第2項規定，其命令失其效力（參照最高法院91年度
      台簡上字第29號判決）。 又按「第138條之規定為寄存送
      達，除須將應送達之文書寄存送達地之自治或警察機關外
      ，並須製作送達通知書，記明寄存文書之處所，黏貼於應
      受送達人之住居所、事務所或營業所門首，俾應送達人知
      忝寄存之事實，前往領取，二者缺一均不能謂為合法之送
      達（參照最高法院64年台抗字第481號判例）。
（二）鈞院於97年5月9日核發之98年度司促字第30843號 支付命
      令，係於98年10月29日寄存送達在臺南縣警察局永康分局
      大橋派出所，惟異議人於95年間因長期遭前妻邵寶玉及與
      前妻同住之二子吳天鈦施以家庭暴力而不得不離開戶籍地
      ，爾後即居住於 臺南縣關廟鄉○○村○○路○段266巷46
      號，因此未能收受該支付命令，使異議人不知有該支付命
      令之存在。系爭支付命令既未合法送達異議人，其送達違
      反民事訴訟法第136條第1項之規定。
（三）異議人因害怕二子時常到其戶籍地對異議人實施暴力行為
      ，故搬離其戶籍地。前妻邵寶玉即相對人亦知上情，卻利
      用異議人不敢回戶籍地而不知有支付命令，甚而隱瞞法院
      不陳報上情以寄存送達方式製作不實債權，實乃可議。
（四）鈞院97年5月9日核發之98年度司促字第30843 號支付命令
      既未送達於異議人之住居所，難認已合法送達，揆之首開
      說明，該支付命令自20日之不變期間無從起算，支付命令
      不能確定，鈞院誤認未確定之裁判為確定，而付與確定證
      明書者，自不生該裁判已確定之效力，為此對原裁定提出
      異議云云。
四、得心證之理由：
（一）按債務人於支付命令送達後，逾20日之不變期間始提出異
      議者，法院應以裁定駁回之，民事訴訟法第518條 定有明
      文。次按送達不能依民事訴訟法第136條、第137條規定為
      之者，得將文書寄存送達地之自治或警察機關，並作送達
      通知書兩份，一份黏貼於應受送達人住居所、事務所、營
      業所或其就業處所門首，另一份置於該送達處所信箱或其
      他適當位置，以為送達；又寄存送達，自寄存之日起，經
      十日發生效力， 民事訴訟法第138條第1項、第2項亦分別
      定有明文。
（二）本件相對人即債權人乙○○○○○○○以異議人即債務人
      積欠其借款共計新台幣20,583,278元，依督促程序向本院
      聲請對異議人發支付命令，經本院民事庭司法事務官於98
      年10月20日作成98年司促字第30843號支付命令， 上開支
      付命令於98年10月29日寄存送達異議人戶籍所在地之警察
      機關，有送達證書1份在卷可稽，依法於98年11月8日發生
      送達效力，異議人如對上開支付命令有異議，應於20日之
      不變期間即98年11月28日前向本院聲明異議，然異議人遲
      至98年12月7日始具狀聲明異議， 其異議顯已逾20日之不
      變期間，本院民事庭司法事務官以異議人之聲明異議不合
      法，而裁定駁回其異議，與法並無不合。
（三）異議人雖以因害怕二子時常到其戶籍地對其實施暴力行為
      ，故搬離戶籍地，而異議人前妻即相對人即支付命令聲請
      人亦知上情，竟隱瞞法院致本件支付命令以寄存送達方式
      送達云云， 並提出本院95年度家護字第244號通常保護令
      影本、本院96年度婚字第161號離婚判決書影本為憑。 惟
      查，異議人前揭主張之情事，均發生於95年間，時隔多年
      ，異議人並未將戶籍遷離，卻以當年情事，主張未居住戶
      籍地云云，自難憑採。
（四）綜上所述，異議人就上開駁回裁定，以支付命令未合法送
      達為由聲明異議，為無理由，應予駁回。
五、據上論結，本件異議，為無理由，依民事訴訟法第240條之4
    第3項後段、第95條、第78條，裁定如主文。
中    華    民    國    99    年    2     月    10    日
                        臺灣臺南地方法院民事第三庭
                                法  官  王 獻 楠
以上正本證明與原本無異。
如不服本裁定，應於送達後10日內向本院提出抗告狀，並繳納抗
告費用新台幣1,000元。
中    華    民    國    99    年    2     月    10    日
                                書記官  李 靜 怡

司法院資訊處製作；財團法人民間司法改革基金會備份。
